【裁判字號】    97,消債更,370
【裁判日期】    971020
【裁判案由】    聲請更生程序
【裁判全文】
臺灣嘉義地方法院民事裁定           97年度消債更字第370號
聲  請  人
即債務人    甲○○
代  理  人  嚴庚辰律師
上列當事人聲請更生程序事件，本院裁定如下：
    主  文
聲請駁回。
聲請費用由聲請人負擔。
    理  由
一、按「債務人不能清償債務或有部能清償之虞者，得依本條例
    所定更生或清算程序，清理其債務。」、「債務人對於金融
    機構因消費借貸、自用住宅借款、信用卡或現金卡契約而負
    債務，在聲請更生或清算前，應提出債權人清冊，以書面向
    最大債權金融機構請求協商債務清償方案並表明共同協商之
    意旨。」、「協商成立者，應以書面作成債務清償方案，由
    當事人簽名、蓋章或按指印；協商不成立時，應付與債務人
    證明書。債務人與金融機構協商成立者，不得聲請更生或清
    算，但因不可歸責於己之事由，致履行顯有重大困難者，不
    在此限。」消費者債務清理條例第3 條、第151 條第1 項、
    第4 項、第5 項分別定有明文。準此，債務人有不能清償債
    務或有不能清償之虞者，且依前揭規定請求協商而協商不能
    成立時，始得依更生或清算程序清理其債務。是則若債務人
    雖依前揭規定請求協商而協商不能成立，但債務人並無不能
    清償債務或有不能清償之虞之情事，應認其聲請更生或清算
    不備其他要件，且其情形不能補正，應以裁定駁回之。此觀
    諸同條例第8 條規定甚明。
二、查本件債務人向本院聲請更生，雖主張其有不能清償債務情
    事，前已提出債權人清冊，以書面向最大債權金融機構請求
    共同協商債務清償方案，惟雙方就每月應清償之金額未能達
    成共識，致協商不成立。經查，債務人負欠債務總計新臺幣
    （下同）647,764 元，但每月收入僅13,000元，且必須支付
    生活費7,630 元，顯有不能清償債務之事實，債務人復未經
    法院裁定開始清算程序或宣告破產，爰依法聲請更生等語。
三、債務人主張其所負無擔保或優先權債務總金額未超過1,200
    萬元，且於本件更生聲請前，已依消費者債務清理條例第
    151 條規定向最大債權金融機構即美商花旗銀行請求共同協
    商，但協商未能成立等情，業據債務人提出債權人清冊、財
    團法人金融聯合徵信中心個人資料回覆書及前置協商不成立
    通知書為證，應為真實。是依消費者債務清理條例第151 條
    第5 項前段之反面解釋，債務人自得向本院聲請更生。
四、經查債務人主張其目前每月收入為13,000元乙節，業據提出
    薪資袋3 紙為證，應可採信。債務人每月必須支出之生活費
    用（含子女之伙食費）合計7,630 元（房租2,500 元、石油
    氣380 元、水費150 元、電費250 元、電話費150 元、交通
    費400 元、債務人個人及子女伙食費3,000元、大樓管理費
    800 元）等情，亦據債務人陳報在案（見債務人97年10月13
    日陳報狀）。準上，以債務人每月收入扣除前揭必要支出，
    債務人每月尚有餘額5,370 元。而債務人與美商花旗銀行協
    商時，該銀行要求債務人分180 期，每期（月）清償3,950
    元乙節，亦據債務人陳報在案（見本院97年10月7 日調查筆
    錄）。是以債務人以前揭每月剩餘金錢（5,370 元）支付銀
    行所要求清償之金額，並無困難。是債務人主張其有不能清
    償債務之情事乙節，自不可採，且亦無從認債務人有不能清
    償之虞之情事。
五、從而，本件債務人聲請更生，因與消費者債務清理條例第3
    條規定不合，且上開欠缺又屬無從補正，依首揭規定及說明
    ，自應駁回其聲請。
中    華    民    國    97    年    10    月    20    日
                  民事第一庭  法  官  林望民
上為正本係照原本作成
如不服本裁定，應於裁定送達後10日內，以書狀向本院提出抗告
，並繳納抗告費新臺幣1千元
中    華    民    國    97    年    10    月    20    日
                              書記官  陳慶時


司法院資訊處製作；財團法人民間司法改革基金會備份。
